【裁判字號】    99,審訴,1653
【裁判日期】    990412
【裁判案由】    損害賠償
【裁判全文】
臺灣臺北地方法院民事裁定            99年度審訴字第1653號
原      告  丑○○
被      告  庚○○
            丁○○
            寅○○
            己○○
            卯○○
            乙○○
            丙○○
            甲○○
            戊○○
            癸○○
            壬○○
            辛○○
            子○○
上列當事人間請求損害賠償事件，本院裁定如下：
    主  文
本件移送臺灣高雄地方法院。
    理  由
一、按訴之全部或一部，法院認為無管轄權者，依原告聲請或依
    職權以裁定移送於其管轄法院，民事訴法第二十八條第一項
    定有明文。次按，共同訴訟之被告數人，其住所不在一法院
    管轄區域內者，各該住所地之法院俱有管轄權。但依民事訴
    訟法第四條至十九條規定有共同管轄法院者，由該法院管轄
    ，民事訴訟法第二十條定有明文。
二、本件原告主張：被告等明知高盛國際開發股份有限公司並未
    於貝里斯及薩摩亞等國實際設有分公司及辦事處，且未透過
    海外附屬公司持有香港未上市之股票，竟共同基於意圖為自
    已不法所有之故意，以不實資訊招攬客戶投資高盛國際開發
    股份有限公司，致原告委由訴外人歐威志代辦貸款新台幣六
    十九萬元並與高盛國際開發股份有限公司簽訂隱名合夥契約
    ，而受有損害。為此，爰依債務不履行及侵權行為損害賠償
    之法律關係，起訴請求被告等負連帶損害賠償責任等語。
三、本件核係本於債務不履行、侵權行為之法律關係有所請求而
    涉訟，且為民事訴訟法第五十三條第一、二款之共同訴訟類
    型。查：
  (一)原告於民國99年1 月19日向本院聲請對被告及訴外人鍾政勳
    、許國樑、黃泰誌、朱誠俊、林彥伯、歐威志核發支付命令
    ，雖主張債務人黃泰誌住所位於臺北市○○區○○路，而認
    本院有管轄權等語；惟查，本案業經被告於法定期間內依法
    對本院依原告聲請核發之99年度司促字第1582號支付命令聲
    明異議，依民事訴訟法第五百十九條第一項規定應以債權人
    即原告所為支付命令聲請視為起訴，合先序明。
  (二)次查，被告庚○○、丁○○、寅○○、卯○○、乙○○、甲
    ○○、戊○○、癸○○、壬○○、辛○○之住所分別設於高
    雄縣市，被告丙○○之住所設於嘉義縣民雄鄉，被告子○○
    、己○○之住所分別設於臺南縣市；被告其住所不在一法院
    管轄區域內，又本件核屬民事訴訟法第五十三條第一、二款
    之共同訴訟類型，因此，並無同法第二十一條、第二十二條
    規定之適用；依首揭說明，若有該法第四至十九條特別審判
    籍下，則被告住所、營業所所在地法院此時對之無管轄權，
    原告僅得向該共同訴訟特別審判籍法院起訴。
  (三)再者，因侵權行為涉訟者，得由行為地之法院管轄，亦為民
    事訴訟法第十五條第一項所明定者。此所指「因侵權行為涉
    訟者」，包括本於侵權行為所生之損害賠償訴訟。
  1.又所謂行為地，凡為一部實行行為或其一部行為結果發生之
    地皆屬之，即除實行行為地外，結果發生地亦包括在內（參
    最高法院56年台抗字第369號判例）。惟參諸上開條文之立
    法理由，就不法行為地傾向於係指實行不法行為之地，而非
    發生不法行為結果之地，益徵最高法院上開判例載示「其一
    部行為結果發生之地」之旨，宜採限縮解釋，而認所稱結果
    發生之地，係與構成侵權行為要件事實之全部或一部，有直
    接或最重要之牽連關係者為限，庶符立法原意，並可避免一
    造濫訴致令他造遠赴法院苛受應訴負擔之弊，不宜擴張泛指
    任何間接或常出於偶然而不確定，或僅屬被害人空泛主張管
    轄原因事實而未經釋明之地，均為此所述之結果地。
  2.是以，當事人間本於侵權行為所生之損害賠償訴訟，均茲所
    謂因侵權行為涉訟，而管轄權之有無，自應依當事人主張之
    原因事實，並按諸前揭法律關於管轄之規定，以定其侵權行
    為地或結果地，並進而認定其管轄法院，且在無其他特別審
    判籍管轄法院之適用清形，法院自得依職權移轉管轄。
  3.如前所述，原告係本於侵權行為之法律關係起訴請求者，有
    民事訴訟法第十五條特別審判籍規定適用。而自原告主張之
    原因事實以觀，被告係藉由設立於高雄市苓雅區○○○路6
    號5 樓之2 之高盛國際開發股份有限公司，以其海外附屬公
    司持有香港未上市之股票等不實資訊招攬客戶投資高盛國際
    開發股份有限公司，並由訴外人歐威志及被告子○○約原告
    至高雄市○○路霖園飯店附件，對原告施行詐術。據此，本
    件侵權行為地顯然係位於高雄市，且被告住所所在地不在同
    一法院，是依民事訴訟法第二十條但書之規定，自應由共同
    管轄法院即臺灣高雄地方法院管轄。
  (四)茲原告向無管轄權之本院起訴，顯係違誤。應依職權將本件
    移送於該管轄法院。
四、依首開法條裁定如主文。
中    華    民    國    99    年    4     月    12    日
                  民事第六庭    法  官  賴錦華
以上正本係照原本作成。
如對本裁定抗告，須於裁定送達後十日之不變期間內，向本院提
出抗告狀。
中    華    民    國    99    年    4     月    12    日
                                書記官  沈世儒

司法院資訊處製作；財團法人民間司法改革基金會備份。
